【裁判字號】    99,交聲,901
【裁判日期】    991011
【裁判案由】    違反道路交通管理處罰條例聲明異議
【裁判全文】
臺灣桃園地方法院交通事件裁定         99年度交聲字第901號
原處分機關  交通部公路總局新竹區監理所中壢監理站
異  議  人
即受處分人  甲○○
上列異議人即受處分人因違反道路交通管理處罰條例案件，不服
交通部公路總局新竹區監理所中壢監理站中華民國99年5 月27日
壢監裁字第裁53-DP0000000號違反道路交通管理事件裁決書所為
之處分（原舉發案號：桃園縣政府警察局99年2 月11日桃警局交
字第DP0000000 號），聲明異議，本院裁定如下：
    主  文
異議駁回。
    理  由
一、處分意旨略以：異議人即受處分人甲○○（下稱異議人）駕
    駛車牌號碼BB3-627 號普通重型機車，於民國98年12月6 日
    上午11時0 分許，在桃園縣龍潭鄉○○路491 巷口處，因（
    機車未依兩段式左轉）不依標誌、標線、號誌指示，肇事致
    人受傷，為桃園縣政府警察局交通隊員警舉發，並填製桃警
    局交字第DP0000000 號違反道路交通管理事件通知單，移送
    交通部公路總局新竹區監理所中壢監理站（下稱原處分機關
    ），原處分機關遂以壢監裁字第裁53-DP0000000號裁決書裁
    決，依照道路交通管理處罰條例第48條第1 項第2 款、第61
    條第3 項之規定，裁處異議人罰鍰新臺幣（下同）700 元，
    並記違規點數4 點之處分。
二、異議意旨略以：伊於98年12月6 日騎機車，後載一人，行駛
    龍潭鄉○○路往平鎮方向，於近491 巷口欲左轉入巷內時，
    因路面油漬濕滑，以致跌倒。當時有居民見狀，立即報案，
    有警員前來要求做筆錄，欲追查是何車輛沿路漏油，之後於
    99年4 月竟收到交通違規罰單一張，謂伊駕車肇事，致人受
    傷，並且未依號誌行兩段式左轉等，逕行裁罰。伊隨即至中
    壢監理站提出申訴。之後收到中壢監理站轉寄的桃警局函覆
    回函一件，辯稱其舉發違規行為並無不當，其引述之理由與
    事實，顯有謬誤，因此提出訴訟，以明真相。該函指稱該肇
    事地點中豐路420 巷至533 巷「內側」車道路面，均劃設「
    禁行機車」標線，「邱君」於筆錄中自述：「... 我沿中豐
    路往平鎮方向行駛內側車道，我車至肇事路口，欲左轉進入
    中豐路491 巷內，我車共二人，我雙膝擦挫傷，我車附載人
    NGUYEN THIVAN 頸部、腰挫傷，左側肢體挫傷... 」，該函
    或錯誤，或與事理不符，或斷章取義扭曲事實，或未盡詳察
    路段重要標誌，捨棄證明伊合法行駛之事證，等數項，致有
    影響裁決，茲列舉如下：一、文中二度引述肇事，肇事致人
    受傷等，言詞用語不當，伊於向中壢監理站之申訴中，即已
    詢問何人肇事，所肇何事，該局回覆函中卻未回答。按肇事
    一詞，應該是以不當行為滋事，致造成第三人之人身或財產
    之損害。其重點在不當行為。伊駕駛機車行駛，因路面油漬
    、濕滑，以致跌倒。（見附件一，照片4 、8 、9 ）。伊及
    後座乘客因而受傷，伊跌倒，是因不可歸責於個人之因素，
    是道路有油漬造成。此一事故，應是失事，而非肇事。而受
    傷者除伊及後載乘客外，並無其他任何人受傷。伊及乘客，
    應是屬同一主體。所稱依道路交通管理處罰條例第61條第3
    項：汽車駕駛人駕駛汽車違反道路交通安全規則，第33條之
    管制規則，因而「肇事致人受傷者」，記違規點數3 點，顯
    為錯誤引述。二、文中「邱君」於筆錄自述... 邱君係何人
    ，與伊何干？如此重要之處發生錯誤，其他處之錯誤，亦在
    所難免。三、伊並未如「邱君」於筆錄自述「... 我沿中豐
    路往平鎮方向行駛「內側車道」，機車行駛當然是行駛外側
    車道，直到需要左轉（在可直接左轉處），才會行經內側車
    道。此一筆錄是否暗藏玄機，或是被斷章取義，以致有「行
    駛內側車道」之違規行駛字樣。伊行車絕非如此，依當時路
    況油漬長達數十公尺（附件一，8 、9 ），設若伊果真行駛
    於內側車道，在更早前方早就跌倒，而非在待轉之路口才跌
    倒（附件一，圖5 、7 ）。四、在中豐路491 巷，其對面亦
    為巷子，為504 巷，當地劃設有行人穿越道一條，在行近此
    一行人穿越道前約60公尺處，於內、外車道路面，前後各有
    2 個「慢」字標示。該函（桃警局）稱，在420 至533 巷「
    內側」車道路面畫設有「禁型機車」標線，但至近491 巷路
    面前60公尺，已變更為在內外兩側道路，各有2 個「慢」字
    標示。而在道路之兩側，包括491 巷及504 巷路面均為劃設
    有兩段式左轉之機車停轉標示格。因此綜合觀之，在路面已
    有將禁行機車之警語改變成寫慢，慢之警語（附件一、圖2
    、3 ），在行車速度減慢之下，原有之「禁行機車」亦已取
    消，應可容許機車及汽車適度依道路狀況左轉，依當時路況
    ，道路並不繁忙，視野無礙，又無機車需兩段式左轉之標示
    ，行一段式左轉，在正常狀況下，應無礙交通及安全，亦未
    違反交通規則。五、該函稱：... 另依道路交通管理處罰條
    例61條三項：「汽車」駕駛人駕駛「汽車」違反道路交通安
    全規則第33條管制規則，因而肇事致人受傷者，記違規點數
    3 點。伊係因道路油漬濕滑，因而跌倒，係不可歸責於個人
    之因素，是屬失事，而非肇事。而此一失事受傷者為伊及後
    座乘客一人，係屬同一主體，並無其他任何人受傷，已於前
    述敘明，而該函處罰機車駕駛人駕駛機車，如此張冠李戴，
    執意處罰正當用路人，應為不當云云；異議人另提出補充說
    明，略以：一、伊於98年12月6 日於龍潭中豐路騎機車跌倒
    ，致伊及後座乘客一人受傷，應為失事，係因路面遭油漬污
    染濕滑所致。若非當時油漬未予清除，伊不可能跌倒受傷，
    被誣指肇事罪名，據以處罰，實為不當。當時道路遭油漬污
    染，長達數十公尺，除有照片為證外（見99年5 月26日之異
    議狀），並有桃縣警局製作之筆錄可稽（編號U0000000）。
    二、警員林小菁依據此一筆錄，應知伊之跌倒應係路面油漬
    污染所致，卻仍誣指伊肇事，不但未對散佈油漬之車輛追查
    肇事責任，卻反將因路面有油漬而滑倒之伊，以肇事名義開
    罰，實為不當。依林小菁桃交警字第0990053123號致中壢監
    理站函：謂另依道路交通管理處罰條例第61條第3 項：「汽
    車」駕駛人駕駛「汽車」違反道路交通安全規則第33條之管
    制規則，因而肇事致人受傷者，... 。依並未駕駛汽車，亦
    未肇事，何故以此條例，濫加開罰？三、經查龍潭中豐路49
    1 巷路口，並未設置機車待轉區，亦無適合之處所供機車待
    轉（見附件圖一）。林小菁於法庭中亦承認機車若於此待轉
    ，將妨礙車輛通行。四、經實際於此地依兩段式左轉測試，
    其妨礙交通之處尚不只於此。當地並無紅綠燈交通號誌，往
    來車輛全無控管機制，必得待到同向車輛完全走完，才能前
    行一半至道路分隔島處暫停等待，直到反向車輛走完，才能
    繼續前行至道路彼端。而於道路分隔島處等待之際，車頭及
    車尾均暴露於兩側之快車道上，益增往來車輛之不順暢及危
    險。本路段（龍潭中豐路491 巷）之下一路口，為中豐路53
    3 巷路口，如附件圖2 、3 ，同樣為一丁字路口，亦無適當
    之機車待轉處。五、上述路段不適機車兩段式左轉，為林小
    菁所不爭執，並提議可至下一可供兩段式左轉之路口才轉，
    試問有何法規規定：若491 巷路口不適二段式左轉，必須至
    其後一或數個路口才可左轉。伊於不依兩段式左轉之491 巷
    未依兩段式左轉，卻要受罰，似有不當云云。為此依法聲明
    異議，請求撤銷原處分。
三、經查：
(一)按道路交通管理處罰條例第87條第1 項規定：受處分人不服
    第8 條主管機關所為之處罰得於接到裁決書之翌日起20日內
    向管轄地方法院聲明異議。次按交通法庭認聲明異議不合法
    律上之程式或其異議權已經喪失者，應以裁定駁回之，道路
    交通案件處理辦法第18條前段亦有明文規定。故受處分人若
    受有裁決而不服，自應於上開規定期間內聲明異議，倘受處
    分人逾期提出，法律上之程式已無從補正，自應依法駁回其
    異議。
(二)查異議人係對於交通部公路總局新竹區監理所中壢監理站98
    年5 月27日壢監裁罰字第裁53-DP0000000號違反道路交通管
    理事件裁決書聲明異議，而前開裁決書業已於98年5 月27日
    中午12時0 分送達予異議人甲○○，並由異議人甲○○本人
    當場親自簽收等情，有上開裁決書、送達證書各1 份（分別
    見本院卷第14頁、第15頁）在卷可憑，則異議人如對原處分
    機關所為之上開裁決不服欲提出聲明異議，應自收受上開裁
    決書之翌日即98年5 月28日起算至98年6 月17日止（加計在
    途期間1 日），其異議期間即告屆滿，惟異議人竟遲至98年
    6 月22日始具狀向原處分機關聲明異議（見本院卷第3 頁，
    交通部公路總局中壢監理站收文章戳日期為98年6 月22日）
    ，本件聲明異議已逾20日之法定期間，不合法律上之程式，
    且無從補正使其合法，揆諸前開說明，自應予以駁回。
四、綜上所述，本件異議人聲明異議已逾20日之法定期間，已不
    合法律上之程式，且無從補正使其合法，應予以駁回。
五、依道路交通管理處罰條例第87條第2 項、道路交通案件處理
    辦法第18條，裁定如主文。
中    華    民    國    99    年     10    月   11    日
                  交通法庭 法  官  蔡羽玄
以上正本證明與原本無異。
如不服本裁定，應於裁定送達後5 日內向本院提出抗告狀。
                           書記官  陳玉芳
中    華    民    國    99    年    10    月    14    日

司法院資訊處製作；財團法人民間司法改革基金會備份。
